【裁判字號】    89,簡,22
【裁判日期】    891129
【裁判案由】    綜合所得稅
【裁判全文】
高雄高等行政法院簡易判決                         八十九年度簡字第二二號
    原      告  甲○○
    被      告  財政部台灣省南區國稅局
    代  表  人  乙○○局長
    訴訟代理人  丙○○
右當事人間因綜合所得稅事件，原告不服行政院八十九年六月二十八日台八十九訴字
第一八八二二號再訴願決定，提起行政訴訟。本院判決如左：
    主  文
原告之訴駁回。
訴訟費用由原告負擔。
    事實及理由
一、原告起訴主張：(一)伊胞妹蔡美薰原任職輔仁大學及文化大學講師；育有一子徐治
    平，一女徐玉蘋。由於不堪妹婿長期凌虐，經法院判決離婚後獨力扶養一雙子女
    。之後因大學教職資提升，伊胞妹自忖未具博士學位，恐來日工作不保，乃興出
    國深造之念；唯其財力不足，要求伊支援深造費用並代為扶養外甥徐治平。原告
    基於手足之情，慨然應允，並自八十三年起按月將生活費及學費存入徐治平郵政
    儲金帳戶，再由其以提款卡提領使用。然被告以徐治平已滿廿歲，否准認列扶養
    親屬免稅額，核定原告應補繳八十六年度綜合所得稅新台幣貳萬伍仟柒佰肆拾柒
    元。(二)按「個人之綜合所得稅，就.... 所得淨額計徵之。」為所得稅法第十三
    條所明定。此乃所得稅精神所在，亦係所得稅稽徵之最高指導原則。於此原則下
    ，既有扶養事實，即應予以認列扶養親屬免稅額。(三)再按「家長家屬相互間互負
    扶養之義務」為民法第一千一百十四條所明定外，親屬間相互濟助更是我國固有
    傳統美德。被告於複查、訴願、再訴願程序中均不否認原告確有扶養外甥之事實
    ，然卻強行曲解稅法否准認列扶養；此等行徑，不啻否定固有傳統美德，咸非大
    有為政府所應有之行為。(四)所得稅法第十七條第一項第一款第四目之立法意旨，
    乃在防杜未具扶養事實而僅具形式合法（受扶養人戶籍設於納稅義務人戶內）之
    逃稅者。而原告確有扶養外甥之事實，且被告不否認，自不可以之比擬。(五)綜右
    析陳，原告確有扶養外甥之事實，不予認列扶養親屬免稅額，即違背就淨額課稅
    原則；否認親屬互有扶養責任，既違反民法又違背我國固有傳統美德；明知原告
    確有扶養事實，為達徵稅預算，強引不合實情之條款，不啻苛徵暴歛，其處分自
    屬違法，為此提起本件訴訟，聲明求為撤銷再訴願、訴願決定及原處分等語。
二、被告則以：按，「．．．個人綜合所得總額，減除左列免稅額及扣除額後之餘額
    ，為個人之綜合所得淨額：一、免稅額：納稅義務人按規定減除．．．．合於左
    列規定扶養親屬之免稅額．．．（四）納稅義務人其他親屬或家屬，合於民法第
    一千一百十四條第四款及第一千一百二十三條第三項之規定，未滿二十歲或滿六
    十歲以上無謀生能力，確係受納稅義務人扶養者。．．．」為所得稅法第十七條
    第一項第一款第四目前段所明定。本件原告列報扶養親屬徐治平為六十五年次，
    已超過二十歲，與前述末滿二十歲之要件不符，被告核定否准列報，並無不合，
    原告之訴並無理由，請求予以駁回等語。
三、按，納稅義務人之其他親屬，合於民法第一千一百十四條第四款及第一千一百二
    十三條第三項之規定，未滿二十歲或滿六十歲以上無謀生能力，確係受納稅義務
    人扶養者，每人每年得減除其扶養親屬寬減額，為行為時所得稅法第十七條第一
    項第二款第四目所明定。又，憲法第十九條規定人民有依法律納稅之義務。所得
    稅法有關個人綜合所得稅「免稅額」之規定，其目的在使納稅義務人對特定親屬
    或家屬善盡其法定扶養義務，此亦為盡此扶養義務之納稅義務人應享之優惠。第
    按，受扶養權利者，以不能維持生活而無謀生能力者為限，為民法第一千一百十
    七條所規定。是上開所得稅法就納稅義務人扶養合於民法第一千一百十四條第四
    款及第一千一百二十三條第三項規定之其他親屬，得減除其扶養親屬寬減額，設
    限該其他親屬應「未滿二十歲」，自無違反免稅額之立法目的。
四、本件原告八十六年度綜合所得稅申報扶養親屬徐治平（係甥舅關係），經查，依
    原告所舉原告之匯款單、徐治平郵政儲金存摺影本、戶口名簿（附於原處分卷）
    等證據，固足認徐治平符合民法有關其他親屬之規定，且事實上確受原告扶養，
    惟依首揭行為時所得稅法第十七條第一項第一款第四目前段規定，得列報扶養其
    他親屬免稅額，須符合「其他親屬未滿二十歲或滿六十歲以上無謀生能力」之要
    件，徐治平為六十五年次，已超過二十歲，與未滿二十歲之要件不符，則其主張
    列報徐治平為扶養親屬部分，應准減除其扶養親屬寬減額，即非合法；且實際受
    扶養人年滿二十歲以上，六十歲以下，不在免稅額之列，既為法律明文規定，原
    告主張有違淨額課稅原則云云，亦無可採。
五、綜上所述，被告對原告申報徐治平之扶養親屬寬減額不予認列，核無違誤。訴願
    及再訴願決定遞予維持，亦無不合。原告起訴意旨求予撤銷，為無理由，應予駁
    回。
六、據上論結，本件原告之訴為無理由，爰依行政訴訟法第二百三十六條、第一百九
    十五條第一項後段、第九十八條第三項前段，判決如主文。
中    華    民    國     八十九      年     十一     月     二十九      日
                         高雄高等行政法院第二庭
                                         法  官      江  幸  垠
右為正本係照原本作成。
如不服本判決，應於送達後二十日內，向本院提出上訴狀並表明上訴理由，如於本判決
宣示後送達前提起上訴者，應於判決送達後二十日內補提上訴理由書（須按他造當事人
人數附繕本）。
                                         法院書記官  張  哲  瑋
中    華    民    國     八十九      年     十一     月     二十九      日
附註：
行政訴訟法第二百三十五條（第一項、第二項）：
對於適用簡易程序之裁判提起上訴或抗告，須經最高行政法院之許可。
前項許可，以訴訟事件所涉及之法律見解具有原則性者為限。
法  官                                         法  官OrgSeperator


司法院資訊處製作；財團法人民間司法改革基金會備份。
